臺灣新竹地方法院刑事判決
111年度金訴字第496號
公  訴  人  臺灣新竹地方檢察署檢察官
被      告  温彥鈞




上列被告因違反洗錢防制法等案件，經檢察官提起公訴（111年
度偵字第3874號），被告於準備程序中就被訴事實為有罪之陳述
，經告以簡式審判之旨，並聽取當事人之意見後，經本院合議庭
裁定由受命法官獨任行簡式審判程序，判決如下：
    主  文
温彥鈞犯三人以上共同詐欺取財罪，處有期徒刑壹年。
    犯罪事實及理由
一、本案犯罪事實及證據，除檢察官起訴書犯罪事實欄一、第21
    至25行所載「取得黃奕榮（涉嫌幫助詐欺、幫助洗錢等罪部
    分，業經臺灣新竹地方法院以110年度金簡字第17號判決判
    處有期徒刑2月，且於110年7月6日確定）所出租交付、以其
    名義所申辦、中國信託商業銀行帳號000-000000000000號帳
    戶之存摺、提款卡及密碼並將之轉知吳秉諺後」，應補充更
    正為「取得黃奕榮（所犯幫助洗錢罪，業經臺灣新竹地方法
    院以110年度金簡字第17號判處有期徒刑2月，併科罰金新臺
    幣2萬元確定）所出租交付、以其名義申辦之中國信託商業
    銀行帳號000000000000號帳戶之存摺、提款卡(含密碼)、網
    路銀行帳號及密碼，並由陳岳崧將該人頭帳戶資料提供予吳
    秉諺後」；第32行所載「輾轉將該款項回款交予『誠信做事』
    、『一一』」，應補充更正為「先透過網路銀行將該款項轉匯
    至吳秉諺所申辦之郵局帳號00000000000000號帳戶內，再由
    吳秉諺提領轉交予『誠信做事』、『一一』而回款」，並應補充
    「內政部警政署反詐騙諮詢專線紀錄表、雲林縣警察局斗南
    分局東和派出所受理詐騙帳戶通報警示簡便格式表、金融機
    構聯防機制通報單、受理各類案件紀錄表、告訴人提供之通
    訊軟體對話紀錄截圖」等書證，暨「被告温彥鈞於本院準備
    程序及審理時之自白」為證據外，其餘均引用檢察官起訴書
    之記載（如附件）。
二、論罪科刑：
(一)核被告温彥鈞所為，係犯刑法第339條之4第1項第2款之三人
    以上共同詐欺取財罪、洗錢防制法第14條第1項之一般洗錢
    罪。被告與共犯吳秉諺、陳岳崧、「誠信做事」、「一一」
    及該詐欺集團其他不詳成員間，就上開犯行有犯意聯絡及行
    為分擔，應依刑法第28條規定，論以共同正犯。又被告係以
    一行為同時觸犯上開二罪名，為想像競合犯，應依刑法第55
    條之規定，從一重之三人以上共同詐欺取財罪處斷。
(二)爰以行為人之責任為基礎，審酌被告正值青壯卻不思循正途
    賺取所需，僅因貪圖報酬利益而參與詐欺集團，與集團成員
    以前揭手段及分工方式參與對被害人施行詐騙及洗錢犯行，
    危害社會治安及人際信任，且增加檢警查緝犯罪及被害人求
    償之困難，所為自非可取，惟兼衡其於本案詐欺集團犯罪分
    工中屬較為低階、受支配之角色，參與程度較輕，又其犯後
    坦認犯罪，態度尚可，且合於洗錢防制法第16條第2項所定
    減輕其刑事由，復考量其品行素行（參卷附臺灣高等法院被
    告前案紀錄表），暨其自陳學歷為高職肄業之智識程度，前
    從事臨時工、離婚、育有一名子女由父母幫忙照顧、經濟狀
    況勉持之生活狀況（見本院卷第65頁）等一切情狀，量處如
    主文所示之刑。
三、又被告本案收取黃奕榮之帳戶資料，被告稱尚未取得報酬（
    見本院卷第65頁），且卷內亦查無確切證據足認被告已有實
    際獲取犯罪利得，本院自無從對其宣告犯罪所得之沒收或追
    徵，併此說明。　　
據上論斷，應依刑事訴訟法第273條之1第1項、第299條第1項前
段、第310條之2、第454條第2項，判決如主文。
本案經檢察官陳子維提起公訴，由檢察官沈郁智到庭執行職務。
中　　華　　民　　國　　111 　年　　11　　月　　21　　日
                  刑事第二庭  法　官　廖素琪
以上正本證明與原本無異。
如不服本判決應於收受本判決後20日內向本院提出上訴書狀，上
訴書狀應敘述具體理由。上訴書狀未敘述上訴理由者，應於上訴
期間屆滿後20日內補提理由書狀於本院（均須按他造當事人之人
數附繕本）「切勿逕送上級法院」。
告訴人或被害人如對於本判決不服者，應具備理由請求檢察官上
訴，其上訴期間之計算係以檢察官收受判決正本之日期為準。
中　　華　　民　　國　　111 　年　　11　　月　　21　　日
                              書記官  田宜芳
附錄本案論罪科刑法條全文：
刑法第339條之4
犯第339條詐欺罪而有下列情形之一者，處1年以上7年以下有期
徒刑，得併科1百萬元以下罰金：
一、冒用政府機關或公務員名義犯之。
二、三人以上共同犯之。
三、以廣播電視、電子通訊、網際網路或其他媒體等傳播工具，
    對公眾散布而犯之。
前項之未遂犯罰之。
洗錢防制法第14條
有第二條各款所列洗錢行為者，處7年以下有期徒刑，併科新臺
幣5百萬元以下罰金。
前項之未遂犯罰之。
前二項情形，不得科以超過其特定犯罪所定最重本刑之刑。

【附件】
臺灣新竹地方檢察署檢察官起訴書
                                     111年度偵字第3874號
　　被　　　告　温彥鈞  男　26歲（民國00年0月00日生）
　　　　　　　　　　　　住新竹縣○○鄉○○路0段0巷00號
　　　　　　　　　　　　國民身分證統一編號：Z000000000號
                        （另案於法務部○○○○○○○執行
                        中）
上列被告因詐欺等案件，業經偵查終結，認應提起公訴，茲將犯
罪事實及證據並所犯法條分敘如下：
　　　　犯罪事實
一、吳秉諺（涉案部分，經本署檢察官另以110年度偵字第9947
    號案向臺灣新竹地方法院【下稱新竹地院】為追加起訴，經
    新竹地院於以110年度金訴字第97號判決免訴，復經臺灣高
    等法院於民國111年7月29日以111年度上訴字第1684號判決
    撤銷原判決發回新竹地院）於民國109年間年初，與微信通
    訊軟體暱稱為「誠信做事」、「一一」等真實身分不詳之成
    年人（下稱「誠信做事」、「一一」）共組詐欺集團，且於
    109年3月間，自行招募陳岳崧（現通緝中）及透過陳岳崧招
    募温彥鈞（涉嫌違反組織犯罪防制條例部分，業經本署以10
    9年度偵字第7731、8542、8969號等案提起公訴，不在本案
    起訴範圍內）等人加入該詐欺集團；其分工係由吳秉諺自行
    或指示陳岳崧、温彥鈞出面招募車手並取得多個金融機構帳
    戶(含實體帳戶帳號及網路銀行帳號及密碼)，供作詐騙人頭
    帳戶，並指示車手透過各該人頭帳戶轉帳或提款以取得詐騙
    款項，復由吳秉諺將該詐騙款項轉交予「誠信做事」、「一
    一」 等人而回款，以賺取每次提領金額百分之3、4之報酬
    （吳秉諺於回款時自行扣除），陳岳崧、温彥鈞亦可獲致由
    吳秉諺所核發、每次提領金額百分之1.5至百分之3之報酬；
    嗣陳岳崧、温彥鈞於109年4月間，按上揭組織分工，在新竹
    縣湖口鄉某址，以每月新臺幣（下同）5,000元之對價約定
    ，取得黃奕榮（涉嫌幫助詐欺、幫助洗錢等罪部分，業經臺
    灣新竹地方法院以110年度金簡字第17號判決判處有期徒刑2
    月，且於110年7月6日確定）所出租交付、以其名義所申辦
    、中國信託商業銀行帳號000-000000000000號帳戶之存摺、
    提款卡及密碼並將之轉知吳秉諺後，陳岳崧、温彥鈞、吳秉
    諺即與上揭詐騙集團成員基於加重詐欺取財、違反洗錢防制
    法之犯意聯絡，由該詐騙集團推由某員自109年3月27日起，
    以「李建東」之名義，透過LINE通訊軟體帳號與謝惠慈聯繫
    ，虛偽招攬謝惠慈投資房地產，致謝惠慈誤信為真，於109
    年4月29日上午10時59分許，臨櫃匯款15萬元至上揭帳戶，
    迄匯款完畢，陳岳崧、温彥鈞、吳秉諺旋依前述方式，輾轉
    將該款項回款交予「誠信做事」、「一一」，而供上揭詐騙
    集團朋分花用，並賺取依上揭比例核算之報酬；嗣謝惠慈發
    現遭詐騙，乃報警提告，經警循線追查，並據吳秉諺、黃奕
    榮供述上情不諱，始悉上情。
二、案經謝惠慈訴由桃園市政府警察局龜山分局報告、本署檢察
    官簽分偵辦。
　　　　證據並所犯法條
一、上揭犯罪事實，業據被告温彥鈞於偵訊中坦承不諱，核與另
    案被告黃奕榮於警詢、偵訊中、另案被告吳秉諺於偵訊中供
    述情節、告訴人謝惠慈於警詢中指述情節大致相符，且有上
    揭帳戶之客戶基本資料、存款交易明細表、帳戶個資檢視表
    、郵政跨行匯款申請書、告訴人之手機畫面翻拍照片等在卷
    可稽，足認被告前揭自白屬實，從而，本件事證明確，被告
    犯嫌洵堪認定。
二、核被告温彥鈞所為，係犯刑法第339條之4第1項第2款之加重
    詐欺取財及違反洗錢防制法第2條第2款規定，應依同法第14
    條第1項論處之洗錢等罪嫌。被告温彥鈞以一行為觸犯上開
    構成要件不同之罪名，為想像競合犯，請從較重之加重詐欺
    取財罪嫌處斷。被告温彥鈞與共犯即同案被告陳岳崧、另案
    被告黃奕榮、吳秉諺所為上揭犯行間，有犯意聯絡及行為分
    擔，請依共同正犯論處。再被告未扣案之犯罪所得2,250元
    （15萬*15%），請依刑法第38條之1第1項前段規定沒收之，
    如全部或一部不能沒收時，請依同條第3項規定追徵其價額
    。
三、依刑事訴訟法第251條第1項提起公訴。
　　此　致
臺灣新竹地方法院
中　　華　　民　　國　   111　　年　　8  　月 　 28 　日
                                檢  察  官  陳子維
本件正本證明與原本無異   
中　　華　　民　　國     111    年    9    月    11 　日
                               書  記  官  吳柏萱